臺灣臺中地方法院民事裁定
111年度家抗字第5號
抗  告  人  麥朝創  

被繼承人    麥富郎  

上列抗告人因選任遺產管理人事件，對於本院民國111年2月7日
110年度司繼字第3326號第一審裁定不服，提起抗告，本院管轄
之合議庭裁定如下：
    主  文
一、抗告駁回。
二、抗告程序費用由抗告人負擔。
    理  由
一、本事件經本院審酌全案卷證，認原審裁定之結果，經核於法
    要無不合，應予維持，並引用如附件所示原審裁定記載之事
    實及理由。
二、抗告意旨略以：原審以被繼承人麥富郎之第三順位繼承人麥
     日子無死亡除戶戶籍資料，而認為此人之存在。惟經抗告
    人向戶政事務所查閱麥日子戶籍資料，僅存在昭和18年即民
    國38年出生資料，其後無任何遷徙或居住等記錄資料可考，
    復據抗告人的父親麥榮鑑及抗告人的叔叔即被繼承人麥富郎
    生前提及家中僅有兄弟兩人，再無其他兄弟姊妹，其他親屬
    也周知此事。故麥日子應在日據時期出生不久即已夭折，因
    戰亂未登錄死亡除戶資料。由麥日子之戶籍經45、55、69、
    79、89、99及109年共計7次人口普查及多次戶口校正，均未
    有所補正及更正，今僅以查有出生記載而無死亡除戶戶籍資
     料等語回覆法院，致使法院認定有第三順位繼承人麥日子
    存在，乃公務機關之怠惰不為及簡便行事，不應由抗告人承
    受相關責任。請函戶政事務所為詳細回覆，將原裁定廢棄等
    語。 
三、按先順序繼承人均拋棄其繼承權時，由次順序之繼承人繼承
    ，其次順序繼承人有無不明或第四順序之繼承人均拋棄其繼
    承權者，準用關於無人承認繼承之規定；繼承開始時，繼承
    人之有無不明，而無親屬會議或親屬會議未於1個月內選定
    遺產管理人者，利害關係人或檢察官得聲請法院選任遺產管
    理人，並由法院依公示催告程序，定6個月以上之期限，公
    告繼承人，命其於期限內承認繼承，民法第1176條第6項、
    第1177條、第1178條定有明文。又此所謂繼承開始時，繼承
    人之有無不明，係指有無配偶及民法第1138條各款血親不明
    之謂，如確有繼承人存在，即不得謂繼承人有無不明（最高
    法院82年度台上字第1330號民事判決參照）。
四、經查：
(一)抗告人所為上開主張，未據其提出任何證據資料為佐證。再
    依被繼承人麥富郎死亡後，尚有第三順位繼承人麥日子存在
    ，且查無麥日子因死亡而為除戶之資料，有臺中○○○○○○○○○1
    11年1月17日中市雅戶字第1110000169號函及日據戶口調查
    簿之記載為證，至抗告人雖主張再向大雅區戶政事務所函查
    ，惟該事務所業已於原審函覆在卷，抗告人復未敘明係要再
    函查何事項，經本院再函詢抗告人五日內陳報要函詢何事，
    經於111年4月29日合法寄存送達予抗告人址，惟迄今仍未見
    回覆，自無從再函詢大雅區戶政事務所。則麥日子既未就被
    繼承人麥富郎之遺產為拋棄繼承之聲請，尚不能僅因查無麥
    日子之遷徒戶政資料，即排除其為第三順位繼承人之事實，
    縱麥日子有生死不明情形，亦為其是否失蹤或另行聲請死亡
    宣告之議題。
(二)綜上，本件查無證據證明繼承人麥日子先於被繼承人麥富郎
    死亡，且麥日子未經宣告死亡，亦未向本院辦理拋棄繼承，
    則被繼承人麥富郎之繼承人即為麥日子，並無繼承人有無不
    明之情形，自不得依民法第1177條規定，主張本件有繼承人
    有無不明情形而聲請選任遺產管理人。從而，原審駁回抗告
    人之聲請，於法尚無違法或不當之處。抗告人徒執前詞，指
    摘原審裁定有何違法或不當，提起抗告，求予廢棄，為無理
    由，應予駁回。
五、據上論結，本件抗告為無理由，依家事事件法第97條，非訟
    事件法第46條，民事訴訟法第495條之1第1項、第449條第1
    項、第95條、第78條，裁定如主文。
中　　華　　民　　國　　111 　年　　5 　　月　　23　　日
                  家事法庭審判長   法  官 蔡建興 
                                   法  官 陳玟珍 
                                   法  官 黃家慧 
以上為正本係照原本作成。
如提起再抗告者，應於裁定送達後10日內，僅得以「適用法規顯
有錯誤」為理由，向本院提出再抗告狀，且須敘明理由，並需委
任律師或具律師資格之關係人為代理人，及繳納抗告費用新臺幣
1,000元。
中　　華　　民　　國　　111 　年　　5 　　月　　23　　日
                                   書記官 孫超凡

附件
       臺灣臺中地方法院民事裁定        
                                   110年度司繼字第3326號
聲　請　人　麥朝創　　住臺中市○○區○○路0段000巷00號
　　　　　　　　　　　身分證統一編號：Z000000000號
上列聲請人聲請為被繼承人麥富郎選任遺產管理人事件，本院裁
定如下：
    主  文
聲請駁回。
程序費用由聲請人負擔。
    理  由
一、聲請意旨略以：被繼承人麥富郎於民國（下同）110年5月29
    日以代筆遺囑將其所有位於桃園市○○區○○段000地號土地及
    地上建物一樓住宅所有持分及所有銀行存款及其他一切財產
    由聲請人受遺贈全部。惟被繼承人於110年7月20日死亡，無
    第一、二、三、四順位繼承人，是否仍有應繼承之人不明，
    而其親屬會議並未於一個月內選定遺產管理人，致聲
    請人對上開遺產無法行使權利，為確保聲請人之權利，請求
    依法選任被繼承人之遺產管理人云云。
二、按繼承開始時，繼承人之有無不明者，由親屬會議於一個月
    內選定遺產管理人，並將繼承開始及選定遺產管理人之事由
    ，向法院報明；無親屬會議或親屬會議未於前條所定期限內
    選定遺產管理人者，利害關係人或檢察官，得聲請法院選任
    遺產管理人，並由法院依前項規定為公示催告；先順序繼承
    人均拋棄其繼承權時，由次順序之繼承人繼承。其次順序繼
    承人有無不明或第四順序之繼承人均拋棄其繼承權者，準用
    關於無人承認繼承之規定，民法第1177條、1178條第2項及
    第1176條第6項分別定有明文。其中「繼承人之有無不明」
    ，係指有無繼承人不明，故如確有繼承人，僅其所在不明或
    生死不明者，自不得謂為無人承認之繼承，此可將其應承受
    之遺產與其固有財產，同適用民法第10條及非訟事件法關於
    失蹤人之財產管理事件規定而處理之，如已具備死亡宣告之
    要件者，利害關係人或檢察官則得為死亡宣告之聲請。
三、經查，被繼承人麥富郎於110年7月20日死亡，有除戶戶籍謄
    本及死亡證明書附卷可稽，堪認為真實。然查，本院函詢臺
    中○○○○○○○○○提供被繼承人麥富郎之第一至四順序繼承人戶
    籍資料，經該所函覆被繼承人之第三順序繼承人麥日子查有
    出生之記載，惟查無死亡除戶戶籍資料等語；又第三順序繼
    承人麥日子亦未向本院辦理拋棄繼承，此有臺中○○○○○○○○○1
    11年1月17日中市雅戶字第1110000169號函暨隨函檢附戶籍
    資料、本院索引卡查詢在卷可憑。揆諸前揭規定與說明，本
    件被繼承人麥富郎既有已知之繼承人存在，僅其生死不明或
    意願不明，自非繼承人有無不明之情況。從而，本件聲請人
    聲請選任被繼承人麥富郎之遺產管理人，於法尚有未合，應
    予駁回。
四、依家事事件法第97條、非訟事件法第21條第1項前段，裁定
    如主文。
中　　華　　民　　國　　111 　年　　2 　　月　　7 　　日
                  家事法庭  司法事務官  張吉祥
以上正本係照原本作成。
如不服本件裁定，得於裁定書送達之翌日起10日內，以書狀敘述
理由，向本庭提起抗告，並應繳納抗告費新台幣1000元。
中　　華　　民　　國　　111 　年　　2 　　月　　7 　　日
                            書  記  官  林雅慧